臺灣高雄地方法院刑事判決　　　　　　100年度簡上字第336號
上　訴　人　臺灣高雄地方法院檢察署檢察官
被　　　告　陳鈺淞原名陳建龍.
上列上訴人因被告重利案件，不服本院高雄簡易庭民國100 年5
月9日100年度簡字第1044號刑事簡易判決（原起訴案號：99年度
偵字第18481號、99年度偵字第24886號），提起上訴，本院判決
如下：
    主  文
原判決關於陳鈺淞犯起訴書附表編號4 所示之罪，暨定應執行刑
部分均撤銷。
陳鈺淞犯重利罪，處有期徒刑肆月，如易科罰金，以新臺幣壹仟
元折算壹日。扣案之帳冊本、記帳單壹張，均沒收。
    事  實
一、陳鈺淞於民國98年間，經年籍姓名不詳、綽號「阿林」之成
    年友人之介紹，認識朱榮年，見朱榮年需款孔急，乘朱榮年
    急迫之際，同意貸款予朱榮年。嗣於98年2 月28日晚間9 時
    許，在高雄市鳳山區（改制前為高雄縣鳳山市○○○路、青
    年路口之「7-11」超商，貸款新臺幣（下同）10,000元予朱
    榮年，然實際上陳鈺淞僅交付8,200 元，而預先扣除1,500
    元之利息及300 元之手續費，雙方並約定每10日為1 期，每
    期利息1,500 元（年息為547.5 ％）。之後陳鈺淞自98年3
    月9 日起至99年2 月23日止（收息日期詳如附表所載），共
    向朱榮年收取利息36次，金額共計54,000元（不含借款時預
    扣之1,500元），而取得與原本顯不相當之重利。
二、案經朱榮年訴由高雄市政府警察局左營分局移送臺灣高雄地
    方法院檢察署檢察官偵查起訴。
    理  由
一、程序部分：
  (一)按刑事訴訟法第348 條第1 項規定，上訴得對於判決之一部
    為之，未聲明為一部者，視為全部上訴，乃於當事人之真意
    不甚明確時，依此規定，以確定其上訴之範圍，若當事人之
    真意甚為明確，即無適用此項規定之餘地，最高法院68年台
    上字第1325號判例意旨可資參照。查本件被告因犯重利罪（
    共5 罪），經本院第一審刑事簡易判決分別判處有期徒刑4
    月，減為有期徒刑2 月、4 月、4 月、3 月、3 月，應執行
    有期徒刑1 年，檢察官應告訴人朱榮年之請，向合議庭提起
    第二審上訴，其上訴狀業已表明：「被告陳建龍以年息約54
    7.5%之重利，貸款予告訴人，犯後態度不佳，原審量刑太輕
    ，請求檢察官提起上訴」等語；且公訴人於準備程序期日亦
    表明本件僅針對告訴人朱榮年部分上訴（見簡上卷第36頁）
    ，足徵檢察官僅就被告借貸予告訴人朱榮年之重利犯行部分
    提起上訴，至為明確，其餘部分非屬檢察官上訴之範圍，自
    非本院第二審合議庭審理範圍，合先敘明。
  (二)按被告以外之人於審判外之陳述，雖不符前4 條之規定，而
    經當事人於審判程序同意作為證據，法院審酌該言詞陳述或
    書面陳述作成時之情況，認為適當者，亦得為證據，刑事訴
    訟法第159 條之5 第1 項定有明文。查本案認定事實所引用
    之卷證資料，除原已符同法第159 條之1 至第159 條之4 規
    定、及法律另有規定等傳聞法則例外規定，而得作為證據外
    ，並無證據證明係公務員違背法定程序所取得，而被告及檢
    察官於本院審理時，均同意其證據能力，且本院審酌前揭陳
    述作成時之情況，並無違法取證之瑕疵，亦認以之作為證據
    為適當，是本件有關被告以外之人於審判外之言詞或書面陳
    述等供述證據，依前揭法條意旨，自均得為證據。
二、前揭犯罪事實，業據被告陳鈺淞於本院審理時坦承不諱（見
    簡上卷第79至80頁），核與告訴人朱榮年於本院審理時之陳
    述相符（見簡上卷第80頁）。此外，並有高雄市政府警察局
    刑警大隊搜索扣押筆錄、扣押物品目錄表、扣押物品收據、
    帳冊在卷可稽（見警一卷第10至15、31、37、39至41、43至
    44 、50 、54頁），足徵被告上開自白確與事實相符。從而
    ，本件事證明確，被告重利犯行，已堪認定，應依法論科。
三、核被告所為，係犯刑法第344 條之重利罪。又被告係乘被害
    人朱榮年急迫需款之際，對被害人出借款項，以取得與原本
    顯不相當之重利，被告每10日為1 期，收取重利之多次犯行
    ，於自然概念上雖屬數行為，然被告係基於單一金錢消費借
    貸契約持續收取，而藉此謀取與本金顯不相當之重利，其以
    接續之意思持續收取重利，屬基於單一犯罪計劃接續所為之
    行為，於法律應包括評價為一行為，應論以接續犯。原審認
    被告罪證明確，而予以論罪科刑，固非無見，惟查：被告收
    取告訴人朱榮年利息之期間係自98年2 月28日（即貸款日先
    預扣1,500 元）起至99年2 月23日止，而原判決引用檢察官
    起訴書所載之證據（即警一卷第31、39至41、43至44、50頁
    之帳冊影本、被害人朱榮年於警詢時指述支付利息之期間自
    98年2 月28日起至99年1 月31日止，見警二卷第6 頁），認
    定告訴人朱榮年繳息之期間自98年2 月28日起至99年1 月31
    日止，漏未論及告訴人於99年2 月2 日、99年2 月12日、99
    年2 月23日（即附表編號35、36、37），另有繳納利息3 次
    之事實，尚有未合。檢察官上訴意旨以原審所定之刑太輕為
    由，指摘原判決不當，請求撤銷更為適當合法之判決，非無
    理由，應由本院予以撤銷改判。
四、爰審酌被告上開放貸金錢之舉，實已影響金融、交易秩序之
    安定，且可能導致借款人因受債務壓迫而衍生其他社會問題
    ，向被害人收息時間長達1 年，所得利益超出本金數倍之多
    ，惡性非輕，且尚未與被害人和解，行為顯然可議；惟慮及
    被告坦承犯行，態度尚可，兼衡酌被告犯罪之動機、手段、
    放款利率及利得等一切情狀，量處如主文所示之刑，並考量
    其學歷、經濟狀況等情，諭知以1,000 元折算1 日之易科罰
    金折算標準，以資懲儆。另扣案之記帳冊3  本及記帳單1紙
    ，均為被告所有且為供其本件犯行所用之物，業據被告坦承
    不諱，爰依刑法第38條第1 項第2 款之規定，宣告沒收之。
    至扣案之其他物品，或屬其他被害人得請求返還之物，或與
    本件犯行無關聯性，爰均不諭知沒收。
據上論斷，應依刑事訴訟法第455 條之1 第1 項、第3 項、第36
9 條第1 項前段、第364 條、第299 條第1 項前段，刑法第344
條、第41條第1 項前段、第38條第1 項第2 款，刑法施行法第1
條之1 ，判決如主文。
本案經檢察官張媛舒到庭執行職務。
中    華    民    國    100   年    11    月    11    日
                  刑事第五庭  審判長法  官  李昆南
                                    法  官  陳盈吉
                                    法  官  方錦源
不得上訴。
以上正本證明與原本無異。
中    華    民    國    100   年    11    月    11    日
                                    書記官  王珮樺
附表
┌──┬────────┬──┬─────────┐
│編號│收息日期        │編號│收息日期          │
├──┼────────┼──┼─────────┤
│ 1  │98年2月28日     │ 2  │98年3月9日        │
├──┼────────┼──┼─────────┤
│ 3  │98年3月19日     │ 4  │98年3月29日       │
├──┼────────┼──┼─────────┤
│ 5  │98年4月8日      │ 6  │98年4月18日       │
├──┼────────┼──┼─────────┤
│ 7  │98年4月29日     │ 8  │98年5月8日        │
├──┼────────┼──┼─────────┤
│ 9  │98年5月18日     │ 10 │98年5月28日       │
├──┼────────┼──┼─────────┤
│ 11 │98年6月7日      │ 12 │98年6月17日       │
├──┼────────┼──┼─────────┤
│ 13 │98年6月27日     │ 14 │98年7月7日        │
├──┼────────┼──┼─────────┤
│ 15 │98年7月17日     │ 16 │98年7月27日       │
├──┼────────┼──┼─────────┤
│ 17 │98年8月6日      │ 18 │98年8月16日       │
├──┼────────┼──┼─────────┤
│ 19 │98年8月26日     │ 20 │98年9月7日        │
├──┼────────┼──┼─────────┤
│ 21 │98年9月15日     │ 22 │98年9月25日       │
├──┼────────┼──┼─────────┤
│ 23 │98年10月5日     │ 24 │98年10月15日      │
├──┼────────┼──┼─────────┤
│ 25 │98年10月25日    │ 26 │98年11月4日       │
├──┼────────┼──┼─────────┤
│ 27 │98年11月14日    │ 28 │98年11月24日      │
├──┼────────┼──┼─────────┤
│ 29 │98年12月4日     │ 30 │98年12月14日      │
├──┼────────┼──┼─────────┤
│ 31 │98年12月24日    │ 32 │99年1月3日        │
├──┼────────┼──┼─────────┤
│ 33 │99年1月13日     │ 34 │99年1月23日       │
├──┼────────┼──┼─────────┤
│ 35 │99年2月2日      │ 36 │99年2月12日       │
├──┼────────┼──┼─────────┤
│ 37 │99年2月23日     │    │                  │
└──┴────────┴──┴─────────┘
附錄本判決論罪之法條
刑法第344 條
乘他人急迫、輕率或無經驗貸以金錢或其他物品，而取得與原本
顯不相當之重利者，處1 年以下有期徒刑、拘役或科或併科1 千
元以下罰金。